臺灣橋頭地方法院民事判決
111年度橋小字第204號
原      告  蔡京津  
被      告  蔣盛安  

上列當事人間請求損害賠償等事件，本院於民國111年4月20日言
詞辯論終結，判決如下：
    主  文
被告應給付原告新臺幣壹萬玖仟元，及自民國一一一年一月十七
日起至清償日止，按週年利率百分之五計算之利息。
原告其餘之訴駁回。
訴訟費用新臺幣壹仟元由被告負擔。
本判決第一項得假執行。但被告如以新臺幣壹萬玖仟元為原告預
供擔保，免為假執行。
    事實及理由
一、原告主張：被告明知國內社會上層出不窮之詐騙集團或不法
    份子為掩飾其不法行徑，避免執法人員之追究及處罰，經常
    利用他人之金融帳戶掩人耳目，客觀上可預見交付金融帳戶
    予他人使用，他人可能以該金融帳戶遂行財產上犯罪之目的
    ，竟以縱有人持其金融帳戶作為詐騙之犯罪工具，亦不違其
    本意之幫助犯意，於民國109年8月7日某時，在高雄市○○區○
    ○路○○○○○號，將其申辦之國泰世華商業銀行帳號0000000000
    00號帳戶（下稱系爭帳戶）之存摺、金融卡、密碼寄至空軍
    一號三重站予詐騙集團成員使用。嗣該詐騙集團成員取得國
    泰世華帳戶資料後，即與所屬詐騙集團成員共同基於為自己
    不法所有之犯意聯絡，於109年7月23日向原告佯稱可投資m2
    dcoin虛擬幣交易平台云云，致原告陷於錯誤，依指示於109
    年8月9日14時36分，匯款新台幣（下同）19,000元至系爭帳
    戶。被告上開將其系爭帳戶存摺、提款卡及密碼提供給詐騙
    集團成員供其等行騙之行為，侵害原告權利，原告因而受有
    損害，又被告受有19,000元之不當得利，為此，依侵權行為
    及不當得利法律關係，請求被告給付19,000元。並聲明：被
    告應給付原告19,000元，並自109年8月9日起，至清償日止
    ，按週年利率百分之五計算之利息。
二、被告固不否認有交付上開帳戶之提款卡、密碼等情，惟否認
    有詐欺侵權行為、不當得利之情，辯稱：詐欺部分，業經檢
    察官為不起訴處分，故被告並未有何侵權行為。另不當得利
    部分，被告並未有何不當得利等語。並聲明：駁回原告之訴
    。
三、本院之判斷：
　㈠原告主張之事實，業經本院調取橋頭地檢署110年度偵緝字第
    454號卷宗（下稱454號卷）核閱無訛，亦為被告所不爭執，
    應堪信實。
　㈡按因故意或過失，不法侵害他人之權利者，負損害賠償責任
    。故意以背於善良風俗之方法，加損害於他人者亦同；造意
    人及幫助人，視為共同行為人，民法第184條第1項、第185
    條第2項定有明文。次按所謂過失，指行為人雖非故意，但
    按其情節應注意，並能注意，而不注意。又過失依其所欠缺
    之程度為標準，雖可分為抽象輕過失（欠缺善良管理人注意
    義務）、具體輕過失（欠缺應與處理自己事務同一注意義務
    ）及重大過失（顯然欠缺普通人之注意義務），然在侵權行
    為方面，過失之有無，應以是否怠於善良管理人之注意義務
    為斷，亦即行為人僅須有抽象輕過失，即可成立。而善良管
    理人之注意義務，乃指有一般具有相當知識經驗且勤勉負責
    之人，在相同之情況下是否能預見並避免或防止損害結果之
    發生為準，如行為人不為謹慎理性之人在相同情況下，所應
    為之行為，即構成注意義務之違反而有過失，其注意之程度
    應視行為人之職業性質、社會交易習慣及法令規定等情形而
    定（最高法院100年度台上字第328號判決意旨參照）。復按
    民法第185條第2項所稱之幫助人，係指幫助他人使其容易遂
    行侵權行為之人，其主觀上須有故意或過失，客觀上對於結
    果須有相當因果關係，始須連帶負損害賠償責任（最高法院
    92年度台上字第1593號判決意旨參照）。再按所謂相當因果
    關係，係指依經驗法則，綜合行為當時所存在之一切事實，
    為客觀之事後審查，認為在一般情形上，有此環境，有此行
    為之同一條件，均發生同一之結果者，則該條件即為發生結
    果之相當條件，行為與結果即有相當之因果關係。反之，若
    在一般情形上，有此同一條件存在，而依客觀之審查，認為
    不必皆發生此結果者，則該條件與結果並不相當，不過為偶
    然之事實而已，其行為與結果間即無相當因果關係（最高法
    院98年度台上字第1953號裁定意旨參照）。經查：
　⒈原告於前述時間遭詐欺集團成員詐騙，而匯款至系爭銀行帳
    戶，堪認該詐欺集團成員係故意以背於善良風俗之方法加損
    害於他人。
　⒉依被告於偵查中陳稱：伊於109年8月1日在臉書上看到應徵工
    作的廣告，就在下方留言，對方於8月4日私訊伊，表示工作
    內容是娃娃機助理，後來要求伊下載telegram聯繫，並告知
    伊工作內容是要幫忙把兌幣機及娃娃機裡的錢收出來，並將
    錢存到伊國泰世華帳戶，所以才需要交付伊國泰世華帳戶的
    資料給對方，對方並要求伊設定約定帳戶，他說那些帳戶是
    台主的，因為會超過銀行每日轉帳的額度，所以需要設為約
    定帳戶；娃娃機店的名稱是瑞豐家族，地點在瑞豐夜市附近
    ，伊有實際到現場看過，真的有那家店；伊寄出帳戶資料後
    約3、4天，伊發現telegram的對話紀錄都不見了，臉書也被
    封鎖，才發現被騙，伊打去銀行，銀行說帳戶已被警示等語
    。查金融機構帳戶具有高度之屬人性，除非本人或與本人具
    密切親誼關係者，難認有何正當理由可提供他人使用，稍具
    通常社會歷練與工作經驗之一般人均可認知要妥為保管，以
    防止遭他人冒用，縱偶因特殊情況須將帳戶提供予他人使用
    ，亦必深入瞭解該他人之可靠性，與借用帳號進出金錢之必
    要性及原因，再行提供他人使用。參諸近年來利用人頭帳戶
    以行詐騙之事屢見不鮮，國內外皆然，且經媒體多方宣導，
    已屬眾所皆知，被告於本案發生時，已為26歲之成年人，顯
    應具備成熟智慮及相當之社會經驗，對於詐騙集團利用人頭
    帳戶詐財之犯罪型態，自難諉為不知，故即使如其所言，提
    供帳戶僅係為找工作之用，亦非可作為其免除事前查證義務
    之正當理由。況依被告所述，其與對方未曾謀面，於提供上
    開帳戶前卻毫無查證，即率爾將帳戶、提款卡等重要物品提
    供對方，顯然欠缺謹慎理性之人應有之注意，則其在可得預
    見，並能透過事前查證對方真實身分、所經營事業是否屬實
    等，以避免損害發生之情形下，置風險於不論，恣意交付帳
    戶予他人使用，顯然欠缺善良管理人注意義務，顯有過失甚
    明。
　⒊再查，詐欺集團成員以前揭方式對原告施以詐術，使原告陷
    於錯誤，依指示於109年8月9日14時36分，匯款19,000元至
    系爭帳戶。則被告若未提供系爭帳戶、提款卡，詐欺集團實
    難遂行其詐騙行為，足認被告提供帳戶之行為，客觀上幫助
    詐騙集團順利取得詐騙款項，故被告提供帳戶幫助詐欺集團
    詐騙之行為，與原告受損害之結果間應認有相當因果關係。
　⒋基上，被告交付系爭帳戶予不詳詐欺集團成員手中，幫助詐
    欺集團遂行詐騙行為，應有過失，而原告因遭詐騙而受有財
    產上之損害，與被告交付帳戶之行為亦具相當因果關係，依
    前揭說明，被告應對原告所受損害負賠償責任，不因被告本
    身有無參與詐欺集團之運作或有無因而獲利而異。　　　
　⒌又按檢察官不起訴處分，無拘束民事訴訟之效力，又刑事判
    決所為事實之認定，於獨立民事訴訟之裁判時，本不受其拘
    束，原審斟酌全辯論意旨及調查證據之結果，依自由心證，
    為與刑事判決相異之認定，不得謂為違法（最高法院41年度
    台上字第1307號判決意旨參照），原告前對被告提起詐欺之
    刑事告訴，雖經橋頭地檢署檢察官作成不起訴處分確定，依
    上開說明，前開偵查結果不拘束本院之判斷，本院得斟酌全
    辯論意旨及調查證據之結果，依自由心證，為與刑事判決相
    異之認定，附此指明。　
　⒍末按給付有確定期限者，債務人自期限屆滿時起，負遲延責
    任。給付無確定期限者，債務人於債權人得請求給付時，經
    其催告而未為給付，自受催告時起，負遲延責任。其經債權
    人起訴而送達訴狀，或依督促程序送達支付命令，或為其他
    相類之行為者，與催告有同一之效力。民法第229條第1項、
    第2項定有明文。又遲延之債務，以支付金錢為標的者，債
    權人得請求依法定利率計算之遲延利息。但約定利息較高者
    ，仍從其約定利率。應付利息之債務，其利率未經約定，亦
    無法律可據者，週年利率為百分之5。民法第233條第1項、
    第203條亦有明文。原告對被告之損害賠償債權，核屬無確
    定期限之給付，經原告提本件民事訴訟，且起訴狀繕本已於
    111年1月6日寄存送達被告，經10日即於111年1月16日發生
    效力（見本院卷第19頁），被告始應負遲延責任。是原告請
    求自111年1月17日起，至清償日止，按年息百分之5計算之
    法定遲延利息，自屬有據。於此範圍之請求，則屬無據，應
    予駁回。
四、綜上所述，原告依侵權行為之法律關係，請求被告給付19,0
    00元，及自111年1月17日起，至清償日止，按年息百分之5
    計算之利息，為有理由，應予准許，逾此範圍之請求，則屬
    無據，應予駁回。又本件既准原告之請求，其另依不當得利
    之法律關係為本件之請求，核屬請求權競合，毋庸贅述，附
    此敘明。
五、本件事證已經明確，兩造其餘之攻擊或防禦方法及所用之證
    據，經本院斟酌後，認為均不足以影響本判決之結果，爰不
    逐一論列，附此敘明。
六、原告勝訴部分，係依民事訴訟法第436條之8第1項適用小額
    程序為被告敗訴之判決，依同法第436條之20規定，應依職
    權宣告假執行。另依同法第392條第2項規定，職權宣告被告
    如預供擔保，免為假執行。
七、訴訟費用負擔之依據：民事訴訟法第79條。本件訴訟費用額
    ，依後附計算式確定如主文所示之金額。
中　　華　　民　　國　　111 　年　　5 　　月　　4 　　日
                  橋頭簡易庭  法    官  林揚奇
以上正本係照原本作成。
民事訴訟法第436 條之24第2 項：對於本判決之上訴，非以違背
法令為理由，不得為之。
如對本判決上訴，須於判決送達後20日內向本院提出上訴狀，並
須表明原判決所違背之法令及其具體內容與依訴訟資料可認為原
判決有違背法令之具體事實之上訴理由（均須按他造當事人之人
數附繕本）。
中　　華　　民　　國　　111 　年　　5 　　月　　4 　　日
                              書 記 官  陳麗如
訴訟費用計算式：
裁判費（新臺幣）   1,000元
合計               1,000元